臺灣高等法院花蓮分院刑事裁定　　　　 110年度毒抗字第94號
抗　告　人　
即　被　告　翁鴻志



上列抗告人因聲請強制戒治案件，不服臺灣臺東地方法院中華民
國110年10月29日110年度毒聲字第259號裁定，提起抗告，本院
裁定如下：
    主  文
抗告駁回。
    理  由
一、原裁定意旨如附件所載。
二、抗告意旨略以：原裁定明顯違背法律，裁定理由認抗告人即
    被告翁鴻志(下稱被告)有多項前科紀錄及另案執行中，即草
    率認定被告有繼續施用毒品之傾向裁定被告強制戒治，縱然
    被告有不好之過去，也不能如此否定被告之未來。又109年7
    月15日修正施行之毒品危害防制條例，如觀察勒戒或強制戒
    治執行完畢釋放後，3年後再犯施用毒品者，足見有戒除毒
    癮之可能，其立法旨在幫助施用毒品者戒毒，非屬懲戒行為
    人之性質，被告經觀察勒戒後，已深知悔改，早就成功戒除
    毒癮，法院並無自由裁量或為其他處分之餘地等語。
三、按觀察、勒戒後，檢察官或少年法院(地方法院少年法庭)依
    據勒戒處所之陳報，認受觀察、勒戒人無繼續施用毒品傾向
    者，應即釋放，並為不起訴之處分或不付審理之裁定；認受
    觀察、勒戒人有繼續施用毒品傾向者，檢察官應聲請法院裁
    定或由少年法院（地方法院少年法庭）裁定令入戒治處所強
    制戒治，其期間為6個月以上，至無繼續強制戒治之必要為
    止，但最長不得逾1年，毒品危害防制條例第20條第2項定有
    明文。
四、經查：
(一)被告因於民國108年3月10日23時許，同時施用第一級毒品海
    洛因及第二級毒品甲基安非他命1次，而其前案施用毒品案
    件於89年間強制戒治執行完畢，被告3年後再犯毒品危害防
    制條例第10條之罪，經原審法院以110年度毒聲字第219號裁
    定送觀察、勒戒，經法務部矯正署臺東看守所附設勒戒處所
    對被告施以觀察勒戒後，認有繼續施用毒品之傾向(即前科
    紀錄與行為表現評27分、臨床評估評為38分、社會穩定度評
    為10分，上開各項評分項目之靜態因子、動態因子小計分別
    為64分、11分，總分為75分），有上開裁定、臺東看守所
    OOO年OO月O日○○○字第OOOOOOOOOOO號函所附有無繼續施
    用毒品傾向證明書、評估標準紀錄表在卷可稽，該綜合判斷
    結果，係該所相關專業知識經驗人士於被告入所執行觀察、
    勒戒期間，依其本職學識就被告之前科紀錄及行為表現、臨
    床評估及社會穩定度等因素所為之綜合判斷，具有科學驗證
    所得之結論，且勒戒處所之組織、人員之資格及執行觀察、
    勒戒相關程序，暨判斷施用毒品者，有無繼續施用毒品傾向
    ，均有相關法令嚴格規範，非可恣意而為，由形式上觀察，
    亦無擅斷或濫權等明顯不當之情事，自得資為判斷被告有無
    繼續施用毒品傾向之證明。被告執行觀察勒戒後，既經判斷
    有施用毒品之傾向，依前揭毒品危害防制條例第20條第2項
    之規定，即應令入戒治處所施以強制戒治。
(二)原裁定理由所述被告有於89年間施用毒品案件經觀察勒戒、
    強制戒治之前科紀錄等情，旨在敘明被告符合毒品危害防制
    條例第20條第3項「3年後」再犯毒品危害防制條例第10條之
    罪，應入勒戒處所施以觀察勒戒之要件，裁定理由並已詳述
    被告應施以強制戒治之法律規定及所憑之各項證據，顯非以
    被告有施用毒品之前科紀錄及另案執行中，即認被告有繼續
    施用毒品之傾向而裁定被告強制戒治，此部分抗告意旨顯不
    足取。又被告經觀察勒戒後，綜合各項評分項目結果，被告
    確有繼續施用毒品之傾向，則依前揭毒品危害防制條例第20
    條第2項之規定，法院即應依聲請裁定被告令入戒治處所施
    以強制戒治，被告抗告意旨徒憑己意，爭執其已戒癮成功，
    指摘原裁定不當云云，自非可採。
五、綜上所述，原審裁定被告令入戒治處所施以強制戒治，其期
    間為6個月以上，至無繼續強制戒治之必要為止，但最長不
    得逾1年，經核認事用法，均無違誤。被告以前詞提起抗告
    ，所指各節，均無理由，應駁回其抗告。
六、依刑事訴訟法第412條，裁定如主文。 
中    華    民    國   110    年    11    月    29    日
                  刑事庭審判長法  官  張宏節
                              法  官  張健河
                              法  官  林碧玲
以上正本證明與原本無異。
本件不得再抗告。
中    華    民    國   110    年    11    月    29    日
                              書記官  鄧瑞雲